台灣高等法院台中分院刑事判決　　　　　　　　　　九十年度上訴字第二二四號
　　上　訴　人
　　即　被　告　乙○○
　　指定辯護人　本院公設辯護人　丙○○
右上訴人因偽造有價證券案件，不服臺灣台中地方法院九十年度訴字第一四六二號中
華民國九十年十月二十二日第一審判決（起訴案號：臺灣台中地方法院檢察署九十年
度偵續字第九十號），提起上訴，本院判決如左：
    主      文
上訴駁回。
    事      實
一、乙○○曾於民國（下同）八十四年間因偽造有價證券罪，經法院判處有期徒刑三
    年四月判決確定，於八十六年九月三十日假釋期滿執行完畢。詎渠仍不知悔改，
    為向丁○借款，竟意圖供行使之用，於八十九年四月七日在台中市北屯區○○○
    街七二號寶璽翠庭大廈管理室，未得其母林游秀女之同意及授權，擅自偽簽林游
    秀女之姓名於如附表所示之本票發票人欄上，並捺指印而偽造共同發票人為林游
    秀女之如附表所示之本票一紙，並持該紙本票交予丁○，供作向丁○借款之擔保
    。丁○並於八十九年四月二十四日，在中興商業銀行以匯款之方式，將新台幣（
    下同）四十五萬元匯入乙○○在臺中第七信用合作社水湳分社帳號為00000
    00000000號之帳戶中。
二、案經被害人丁○訴請臺灣臺中地方法院檢察署檢察官偵查起訴。
    理      由
一、訊據被告乙○○對其未經其母林游秀女同意即簽發如附表所示之本票為擔保，向
    告訴人丁○借款四十五萬元之事實自白不諱，雖辯稱：係告訴人教唆伊在本票上
    簽署林游秀女之署押云云，然查：I被告就未得其母林游秀女授權即以林女名義
    簽發上開本票一節業據其自白在卷。II被告之上開自白核與證人即林游秀女分別
    於警訊、偵查及原審訊問時陳述情節相符，並有如附表所示之本票、告訴人所提
    中興商業銀行匯款回條各一紙附卷可稽，是被告之自白與事實相符。III本件尚乏
    具體事證足資證明告訴人確有教唆之事實（告訴人於本院調查時否認有此事實）
    ，即令告訴人為求擔保而有此請求，亦與被告是否成立本罪無關，無從為被告有
    利認定。Ⅳ被告前於八十二年間即曾因冒用其母林游秀女名義簽發本票，經本院
    以八十三年度上訴字第四一０一號判決判處有期徒刑三年四月確定，有該判決書
    附卷可憑，是被告難謂無偽造有價證券之認識。Ⅴ被告被告聲請訊問證人戊○○
    證明確係應告訴人之要求始偽造林游秀女之署押，經本院多次傳喚均到到庭，綜
    合上述，此部分事實於被告犯行之成立既無關聯，已無拘提必要，併予敘明。本
    件事證明確，被告犯行堪予認定。
二、核被告所為，係犯刑法第二百零一條第一項之偽造有價證券罪。被告偽造署押之
    行為，係偽造有價證券之部分行為，且偽造有價證券後持以行使，其行使之低度
    行為應為偽造之高度行為所吸收，均不另論罪。再被告曾於八十四年間因偽造有
    價證券罪，經本院判處有期徒刑三年四月，於八十四年六月十九日判決確定，甫
    於八十六年九月三十日假釋期滿執行完畢，有台灣台中地方法院檢察署刑案資料
    查註紀錄表及台灣高等法院被告全國前案紀錄表各一紙在卷可按，其於五年內再
    犯本件有期徒刑以上之罪，為累犯，應依刑法第四十七條規定，加重其刑。
三、原審因而適用刑事訴訟法第二百九十九條第一項前段，刑法第二百零一條第一項
    、第五十九條、第四十七條、第二百零五條，罰金罰鍰提高標準條例第一條前段
    規定，並審酌被告已有偽造有價證券前科犯行，仍不知悔改，再犯本罪、為借款
  一時失慮，致罹刑章、偽造之支票面額非少、事後尚未與被害人成立和解，及其
    犯罪後於法院尚能坦承犯行等一切情狀，量處有期徒刑三年二月，並依法僅能就
    偽造「林游秀女」為共同發票人部份，依刑法第二百零五條之規定沒收，其認事
    用法核無違誤，量刑亦屬允當，上訴意旨猶執陳詞否認犯罪，其上訴為無理由，
    應予駁回。
四、公訴意旨另以被告因擔任台中市北屯區○○○街七二號寶璽翠庭大廈保全人員，
    與該大樓住戶亙動關係良好，見有機可乘，竟意圖為自己不法之所有於八十九年
    四月間，在該大廈管理室內，向住戶丁○詐稱因投資皮件生意需調借現金四十五
    萬元，並願簽發本票一紙以供擔保，而偽造如附表所示之本票，並持該紙本票供
    作向丁○借款之擔保，丁○因乙○○任職龍虎保全公司派駐寶璽翠庭大廈之保全
    人員已達三年半之信任關係，及相信林游秀女為該紙本票共同發票人而不疑有詐
    ，以致陷於錯誤，而將四十五萬元匯入乙○○帳戶內，因認被告此部分另涉有刑
    法第三百三十九條第一項之詐欺罪嫌。訊據被告堅決否認有何詐欺犯行，辯稱他
    當時一個月約有四萬元收入，但錢不夠，所有向告訴人調錢擺夜市電動玩具，她
    並非要詐騙告訴人等語。經查：告訴人於八十九年十一月十九日警訊及九十年七
    月九日原審訊問時指稱，上開本票係於八十九年四月間在上址管理室，由被告本
    人簽發林游秀女名義本票，並將本票交付伊，並非林女所簽發，當時林女不在現
    場，伊亦不認識林女等語，是告訴人就附表所示之本票林游秀女之署押係被告所
    為顯屬知悉，是告訴人對前開本票之擔保能力並未陷於錯誤。再告訴人決定借款
    與否之考量應是被告之還款能力，亦即告訴人對被告經濟能力之暸解及前開本票
    之擔保，至於被告借款之用途係投資皮件或擺夜市，在本件尚無証據足認其足以
    影響被告之還款能力，是被告雖係將所借得之款項用以投資擺夜市，尚無法逕認
    其有不法所有之詐欺犯行。此外，復查無其他積極證據足資認定被告有何公訴人
    所指詐欺犯行，本件不能證明被告詐欺，惟公訴人認此部分與前開偽造有價証券
    部分有牽連犯之裁判上一罪關係，爰不另為無罪之諭知。
五、據上論斷，應依刑事訴訟法第三百六十八條，判決如主文。
本案經檢察官甲○○到庭執行職務。
中      華      民      國      九十一  年      三      月      六      日
                                臺灣高等法院臺中分院刑事第四庭
                                      審判長法  官  洪  耀  宗
                                            法  官  江  德  千
                                            法  官  劉  登  俊
右正本證明與原本無異。
如不服本判決應於收受送達後十日內向本院提出上訴書狀，其未敘述上訴之理由者並
得於提起上訴後十日內向本院補提理由書（均須按他造當事人之人數附繕本）。
                                            書記官  鄧  智  惠
中      華      民      國      九十一  年      三      月      七      日
附表：
┌──┬─────┬─────┬────┬───────┬───────┐
│種類│發  票  日│到  期  日│發票人  │票  據  號  碼│票  面  金  額│
├──┼─────┼─────┼────┼───────┼───────┤
│本票│八十九年四│八十九年七│乙○○  │ＷＧ三０００五│新台幣四十五萬│
│    │月七日    │月三十一日│林游秀女│二０八        │元            │
│    │          │          │        │              │              │
└──┴─────┴─────┴────┴───────┴───────┘
                                                                        Ａ
